【裁判字號】    89,訴,373
【裁判日期】    900509
【裁判案由】    損害賠償
【裁判全文】
臺灣花蓮地方法院民事判決                          八十九年度訴字第三七三號
    原      告  甲○○
    被      告  丙○○
右當事人間請求損害賠償事件，本院判決如左：
    主    文
被告應給付原告新台幣壹拾陸萬陸仟柒佰拾貳元。
原告其餘之訴駁回。
訴訟費用由被告負擔十分之一，餘由原告負擔。
    事    實
甲、原告方面：
一、聲明：
    被告應給付原告新台幣（下同）一百八十六萬元。
二、陳述：
  (一)原告之車輛於八十八年四月二十九日為被告所駕車輛撞及，雙方協議和解，原告
    放棄對身體傷害之求償，僅要求被告將原告之車輛修復，經佳和汽車修配廠估價
    為十三萬元，原告車輛進廠修理時，諸多零件遭劣級品替代致無法回復正常功能
    ，最後竟表示無能力修復。原告積極與修車廠周旋未果，復再三請求被告出面處
    理，然被告置之不理。
  (二)原告因該車輛不堪使用加以任務所需有時不得不另行租車或以計程車替代，所費
    金額約五十萬元。
  (三)上述期間原告又遭修車廠乙○○四處誣告並投書法務部政風司致遭服務單位政風
    人員之調查，對原告之名譽職位、晉升及精神造成莫大之傷害，此皆肇因於被告
    對義務之不履行故對被告請求精神及名譽之損失三十萬元。
  (四)對被告抗辯之陳述：車子並未修好，我簽估價單是因乙○○要我簽，說是我要試
    車，就必須先簽名，以示我有拿到車。照片上只是外表完好，車內的機械等都沒
    有修好，且去監理站檢驗亦不合格。我的車子平滑度不穩、前輪定位不正。
三、證據：提出和解書、存證信函、起訴書、車輛檢驗紀錄表、理賠申請書、罰款繳
    納收據、汽車新領牌照登記書各一件、估價單四紙（均影本）、照片十三幀為證
    。
乙、被告方面：
一、聲明：原告之訴駁回。
二、陳述：
  修車廠是原告所指定，且原告去牽車時也表示很滿意，所以我才付修車廠五萬八千
  元。但是後原告卻還要找我，他應該是去找車廠，而我也在原告找我之後，打電話
  給車廠，要車廠再幫原告修，但車廠說是原告不願將車開去修車廠。我認為已經修
  好，否則原告為何在估價單上簽名。原告車子經檢驗不符規定與車禍無關，我們車
  禍時只有發生板金的擦撞，原告所舉的材料中，只有三角架與車輛的平滑度有關，
  我不了解有關車廠與原告之間的事情。
三、證據：（無）
丙、本院依原告聲請就系爭車輛函請花蓮縣汽車保養商業同業公會鑑價及調閱本院八
    十八年度訴字第三０七號刑事卷全卷。
    理    由
壹、程序方面：
    按訴狀送達後，除有民事訴訟法第二百五十五條但書所定情形之一者，原告不得
    將原訴變更或追加他訴。本件原告於訴狀送達後本院審理中追加被告乙○○，其
    所請求之基礎事實與本件不同，又非有訴訟標的對於數人必須合一確定時，追加
    其原非當事人之人為當事人者，及其他但書所定情形之一，是以其追加被告乙○
    ○不予准許。
貳、實體方面：
一、兩造不爭執之事實：
    原告主張其所有之汽車於八十八年四月二十九日為被告所駕汽車撞及，雙方和解
    ，原告僅要求被告將原告之車輛修復，經佳和汽車修配廠估價為十三萬元，提出
    和解書、存證信函影本各一件、估價單影本四紙為證。
二、兩造爭執之事實：
    原告主張：
    原告車輛進廠修理時，諸多零件遭劣級品替代致無法回復正常功能，最後竟表示
    無能力修復。原告積極與修車廠周旋未果，復再三請求被告出面處理，然被告置
    之不理。原告因該車輛不堪使用另行租車或以計程車替代，上述期間原告又遭修
    車廠乙○○四處誣告並投書法務部政風司致遭服務單位政風人員之調查，對原告
    之名譽職位、晉升及精神造成莫大之傷害，皆肇因於被告對義務之不履行，爰訴
    請被告賠償。提出起訴書、車輛檢驗紀錄表、理賠申請書、罰款繳納收據、汽車
    新領牌照登記書各一件（均影本）、照片十三幀為證。
    被告抗辯：修車廠是原告所指定，且原告去牽車時也表示很滿意，被告已支付修
    車款五萬八千元，原告告知被告後，被告亦曾打電話給車廠，要車廠再幫原告修
    ，但車廠說是原告不願將車開去修車廠。原告車子經檢驗不符規定與車禍無關。
三、本件爭點：原告之汽車是否確已修復？原告得請求被告賠償之數額？詳述如下：
（一）經查，系爭汽車經花蓮縣汽車保養商業同業公會鑑價結果（就該車現況評估，
      以兩造原估價單項目估價），工資為四萬八千零二十元，材料為七萬二千八百
      三十元。而該車經檢驗結果廢氣測試、前輪定位、偏滑度均不合格，檢驗結果
      總評為不合格。有車輛檢驗記錄表可考，參照估價單所列應修復項目，前開不
      合格項目應屬修復範圍。再者，乙○○於本院庭訊中陳稱：車子修好後原告已
      經有開過，並且重大車禍不可能一次修好，但是原告說要先開，後來開回來，
      原告要求修的已經與保險公司的項目不一樣。（見本院九十年四月二十五日筆
      錄），是以兩造和解條件為將原告汽車修復，修理項目如估價單上所列，該車
      經前開鑑價結果，並未如原和解條件修復，被告抗辯業已修復，車輛檢驗不合
      格項目與車禍無關等語自不足採，原告主張堪信為真實。
（二）按負損害賠償責任者，除法律另有規定或契約另有訂定外，應回復他方損害發
      生前之原狀。又應回復原狀者，如經債權人定相當期限催告後，逾期不為回復
      時，債權人得請求以金錢賠償其損害。（民法第二百十三條第一項、第二百十
      四條參照），原告已以存證信函催告被告，並提起本件訴訟，迄今被告均未履
      行回復原狀，原告自得請求金錢賠償其損害。系爭汽車為一九九五年三月出廠
      ，有原告提出之汽車新領牌照登記書為證，被告不爭執，有該車新領牌照登記
      書及修理費用明細各一件附卷可按，又修理費用中材料部分是以九十年度行情
      價格估價自應予折舊，以平均法及小客車之耐用年數為五年折舊計算，該零件
      殘價為一萬二千一百三十八元（計算方法７２８３０Ｘ（１／５＋１）元以下
      四捨五入（下同）），加上工資部分共計七萬二千八百三十元為八萬四千九百
      六十八元，即為原告因本件車禍車輛毀損兩造和解應予修復所需費用。則原告
      此部分之請求於八萬四千九百六十八元範圍為有理由，應予准許，逾此範圍為
      無理由，應予駁回。
（三）次按損害賠償，除法律另有規定或契約另有訂定外，應以填補債權人所受損害
      及所失利益為限。依通常情形，或依已定之計劃、設備或其他特別情事，可得
      預期之利益，視為所失利益。（民法第二百十六條）次按當事人已證明受有損
      害而不能證明其數額或證明顯有重大困難者，法院應審酌一切情況，依所得心
      證定其數額。（民事訴訟法第二百二十二條第二項）。原告所主張原告因該車
      輛不堪使用加以任務所需有時不得不另行租車或以計程車替代，現改由機車代
      步，原告胞姊罹患尿毒症等，無法用車接送至慈濟醫院就診，所費金額約五十
      萬元，雖未舉證證明，依八十七年家庭收支調查報告表平均每戶家庭（平均人
      數三．七七人）交通設備使用管理費支出為三一三八六元，乘交通設備之費用
      為九四九六元，以此推算原告因車輛未修復所受不能如預期使用汽車之損害為
      八一七六四元（檢驗不合格日期八十八年四月二十八日至言詞辯論終結日以整
      數計算，即二年，計算式：２ｘ（３１３８６＋９４９６）＝８１７６４）。
      原告此部分之請求於八萬一千七百六十四元範圍內為有理由，應予准許，逾此
      範圍為無理由，應予駁回。
（四）原告主張其遭修車廠乙○○四處誣告並投書法務部政風司致遭服務單位政風人
      員之調查，對原告之名譽職位、晉升及精神造成莫大之傷害，此皆肇因於被告
      對義務之不履行故對被告請求精神及名譽之損失三十萬元。然而原告主張乙○
      ○對其誣告等事實，並非被告所為，被告亦非共同侵權行為人，原告主張被告
      就此應負損害賠償責任，顯無理由，應予駁回。
四、綜上所述，原告依侵權行為損害賠償請求權請求被告賠償於一六六七三二元（８
    １７６４＋８４９６８）範圍內為有理由，應予准許，逾此範圍為無理由，應予
    駁回。
五、本案事證已臻明確，兩造其餘主張陳述及所提之證據，或與本院上開論斷無涉，
    或對本件爭執之勝負不生影響，均毋庸再予審酌，附此敘明。
六、原告起訴狀訴之聲明載由請准假扣押部分，原告已表明無請求意思，併此敘明。
七、據上論結，原告之訴為一部有理由，一部無理由，依民事訴訟法第七十九條但書
    ，判決如主文。
中      華      民      國    九十    年      五      月      九      日
                                        臺灣花蓮地方法院民事庭
~B法      官  林麗玉
右正本証明與原本無異。
如對本判決不服，應於送達後廿日內，向本院提出上訴狀（應抄附繕本）。
~B法院書記官  林揚奇
中      華      民      國    九十    年      五      月      九      日


司法院資訊處製作；財團法人民間司法改革基金會備份。
